【裁判字號】    97,訴,1323
【裁判日期】    971111
【裁判案由】    毒品危害防制條例
【裁判全文】
臺灣基隆地方法院刑事判決              97年度訴字第1323號
公  訴  人  臺灣基隆地方法院檢察署檢察官
被      告  乙○○
                    （現因另案在臺灣基隆監獄執行中）
上列被告因違反毒品危害防制條例案件，經檢察官提起公訴（97
年度毒偵字第1960號），被告於準備程序中就被訴事實為有罪之
陳述，本院合議庭裁定由受命法官獨任以簡式審判程序審理，茲
判決如下：
    主  文
乙○○施用第一級毒品，累犯，處有期徒刑柒月。
扣案含第一級毒品海洛因殘渣之夾鏈袋壹包，沒收銷燬之，注射
針筒貳支、吸管壹支，均沒收。
    事  實
一、乙○○前因施用毒品案件，經裁定令入戒治處所施以強制戒
    治，於92年5 月20日期滿執行完畢，又因施用第一、二級毒
    品案件，經本院於95年9月18日以95年度訴字第539號判決，
    各判處有期徒刑8月、3月，應執行刑為有期徒刑10月確定，
    經減刑後定應執行刑為有期徒刑5 月又15日確定，甫於96年
    10月1 日縮短刑期執行完畢。乙○○復基於施用第一級毒品
    海洛因之犯意，於97年8月4日13時許，在其友人李雅慧位在
    基隆市○○路21號住處，以針筒注射之方式，施用第一級毒
    品海洛因1次。嗣於97年8月4 日14時許，在上址處所為警查
    獲，並扣得其所有供施用第一級毒品海洛因所用之注射針筒
    2支、吸管1支及含第一級毒品海洛因殘渣（量微無法秤重）
    之夾鏈袋1 包。乙○○為警採尿送驗，結果施用第一級毒品
    海洛因代謝後之嗎啡陽性反應。
二、案經基隆市警察局第一分局報告臺灣基隆地方法院檢察署檢
    察官偵查終結提起公訴。
    理  由
壹、程序事項：
    查本件被告乙○○所犯為毒品危害防制條例第10條第 1項之
    施用第一級毒品罪，非死刑、無期徒刑、最輕本刑為3 年以
    上有期徒刑之罪，或高等法院管轄第一審之案件，被告於本
    院準備程序中，就被訴事實為有罪之陳述，經告以簡式審判
    程序之旨，並聽取檢察官、被告之意見後，本院合議庭業已
    依刑事訴訟法第273條之1第1 項之規定，裁定由受命法官獨
    任進行簡式審判程序，是本案證據調查依刑事訴訟法第 273
    條之2規定，不受同法第159條第1項、第161條之2、第161條
    之3、第163條之1及第164條至第170 條規定之限制，合先敘
    明。
貳、實體事項：
一、上開事實，業據被告於準備程序中及審理中自白不諱，並有
    臺灣尖端生技醫藥股份有限公司於97年8 月19日出具之濫用
    藥物檢驗報告1 紙及臺灣高等法院被告前案紀錄表附卷可稽
    ，且被告所有供施用第一級毒品海洛因所用之注射針筒2 支
    、吸管1 支及含第一級毒品海洛因殘渣（量微無法秤重）之
    夾鏈袋1 包扣案可佐。足認被告之自白與事實相符，可以採
    信。本案事證明確，被告犯行洵堪認定，應予論罪科刑。
二、最高法院於95年5月9日所作成之95年度第7 次刑事庭會議決
    定略以：毒品危害防制條例係於92年7月9日修正公布，自93
    年1月9日起施行，其中第20條、第23條將施用毒品之刑事處
    遇程序，區分為「初犯」、「5年內再犯」、「5年後再犯」
    。依其立法理由之說明：「初犯」，經觀察、勒戒或強制戒
    治後，應為不起訴處分或不付審理之裁定；經觀察、勒戒或
    強制戒治執行完畢釋放後，「5 年內再犯者」，因其再犯率
    甚高，原實施之觀察、勒戒及強制戒治既已無法收其實效，
    爰依法追訴或裁定交付審理。至於經觀察、勒戒或強制戒治
    執行完畢釋放後，「5 年後再犯者」，前所實施之觀察、勒
    戒或強制戒治已足以遮斷其施用毒品之毒癮，為其自新及協
    助其斷除毒癮，仍適用「初犯」規定，先經觀察、勒戒或強
    制戒治之程序。從而依修正後之規定，僅限於「初犯」及「
    5 年後再犯」二種情形，始應先經觀察、勒戒或強制戒治程
    序。倘被告於5年內已再犯，經依法追訴處罰，縱其第3次（
    或第3 次以上）再度施用毒品之時間，在初犯經觀察、勒戒
    或強制戒治執行完畢釋放5年以後，已不合於「5年後再犯」
    之規定，且因已於「5 年內再犯」，顯見其再犯率甚高，原
    實施觀察、勒戒或強制戒治，已無法收其實效，即應依該條
    例第10條處罰（最高法院95年度台非字第59號、第65號判決
    意旨及最高法院95年第7 次刑事庭會議決議意旨參照）。被
    告有如事實欄所載，前因施用毒品案件，經交付強制戒治，
    於92年5月20日始期滿執行完畢，被告於強制戒治期滿之5年
    內，即基於施用毒品之犯意，犯如事實欄所載之施用毒品罪
    ，經本院於95年9月18日以95年度訴字第535號判處罪刑確定
    等情，有臺灣高等法院被告前案紀錄表在卷可佐。被告既曾
    因強制戒治期滿後之5 年內再犯施用毒品罪，且經本院判處
    罪刑確定，竟又於97年8月4日，再施用第一級毒品，揆諸前
    開說明，即非屬毒品危害防制條例第20條第3項所定「5年後
    再犯」之情形，故檢察官依法逕行起訴本案，於法要無不合
    。
三、核被告所為，係犯毒品危害防制條例第10條第1 項之施用第
    一級毒品罪。被告持有第一級毒品海洛因之低度行為，應為
    其施用第一級毒品之高度行為所吸收，不另論罪。又被告前
    曾受如事實欄所載有期徒刑之執行，此有臺灣高等法院被告
    前案紀錄表附卷可考，其於有期徒刑執行完畢後5 年以內，
    故意再犯本件最重本刑為有期徒刑以上之刑之罪，為累犯，
    應加重其刑。爰審酌被告犯罪之動機、吸食頻率、曾有施用
    毒品之前科仍不知戒除，惟犯罪後坦承犯行，且所犯之施用
    毒品犯行乃戕害自己身心健康，並未危及他人等一切情狀，
    量處如主文所示之刑，以示懲儆。扣案含第一級毒品海洛因
    殘渣之夾鏈袋壹包（其內之第一級毒品海洛因量微無法秤重
    ），因包裝與其上極微量之毒品均已合而為一，無從析離，
    應整體視為第一級毒品海洛因，併依毒品危害防制條例第18
    條第1項前段之規定，沒收銷燬之。另扣案之注射針筒2支及
    吸管1 支，雖非專供施用毒品之器具，然屬被告所有供施用
    第一級毒品海洛因所用，業據被告供明無誤，爰依刑法第38
    條第1項第2款之規定宣告沒收。
據上論斷，應依刑事訴訟法第273條之1第1項、第299條第1 項前
段，毒品危害防制條例第10條第1項、第18條第1項前段，刑法第
11條、第47條第1項、第38條第1項第2款，判決如主文。
本案經檢察官甲○○到庭執行職務。
中    華    民    國    97    年    11    月    11    日
                  刑事第一庭法  官  王福康
以上正本證明與原本無異。
如不服本判決應於收受本判決後10日內向本院提出上訴書狀，其
未敘述上訴理由者，並得於提起上訴後10日內向本院補提理由書
狀（均須按他造當事人之人數附繕本）「切勿逕送上級法院」。
中    華    民    國    97    年    11    月    11    日
                            書記官  彭淑芳
【附錄論罪法條】
毒品危害防制條例第10條第1項：
    施用第一級毒品者，處6月以上5年以下有期徒刑。


司法院資訊處製作；財團法人民間司法改革基金會備份。
